臺灣嘉義地方法院刑事判決　　　　　　　 94年度訴字第327號
公　訴　人　臺灣嘉義地方法院檢察署檢察官
被　　　告　甲○○
選任辯護人　嚴庚辰律師
　　　　　　陳國瑞律師
上列被告因偽造文書等案件，經檢察官提起公訴（九十三年度偵
續字第四十三號），本院判決如下：
    主  文
甲○○連續行使偽造私文書，足以生損害於公眾及他人，處有期
徒刑陸月，如易科罰金，以佰元折算壹日。
扣案之仿冒「1 ANIMATION INTERNATIONAL及圖」捌組、「2
ANIMATION INTERNATIONAL及圖」壹組、「19 ANIMATION
INTERNATIONAL及圖」貳組之授權商標貼紙（以上均附在警卷第
十六頁至第二十五頁）、樣品工作簿肆本、仿冒之「
,DORAEMON 小叮噹及圖」卡通貼紙捌拾張、印章貳枚及印刷版
條肆條，均沒收。
    事  實
一、甲○○係址設嘉義市○○○路一四四號「大興商標行」之負
    責人，明知「,DORAEMON 小叮噹及圖」商標圖樣
    ，係日商小學館股份有限公司（下稱小學館公司）向我國經
    濟部智慧財產局申請商標註冊登記，取得00000000
    、00000000號聯合商標，指定使用於貼紙、圖章、
    印章、內衣褲、內衣、內褲、童裝、嬰兒服等商品，仍在專
    用期間，且小學館公司獨家授權香港商．國際影業有限公司
    （下稱國際影業公司），在台灣地區管理及轉授權使用該商
    標產品之生產製造，國際影業公司為管理授權業務，遂將其
    「ANIMATION INTERNATIONAL及圖」之公司英文名稱、標誌
    ，委由台巨有限公司（下稱台巨公司）以「ANIMATION
    INTERNATIONAL及圖」商標圖樣申請註冊登記，並取得00
    000000號商標，指定使用於貼紙等商品，此「ANIMAT
    ION INTERNATIONAL及圖」依習慣用以表示經國際影業公司
    合法授權及標明商品來源。甲○○為仿冒上述註冊商標，使
    用於貼紙、圖章及印章等物銷售圖利，並供不特定客戶將仿
    冒之「ANIMATION INTERNATIONAL及圖」授權貼紙貼在標有
    「,DORAEMON 及圖」標籤吊牌，裝訂在內褲、童
    裝、嬰兒服等商品販售，竟未經小學館公司、國際影業公司
    及台巨公司之同意或授權，基於販賣仿冒商標商品及行使偽
    造私文書之概括犯意，自民國八十九年五月某日起至九十二
    年十月間某日止，連續在上址印製仿冒之「1 ANIMATION
    INTERN ATIONAL及圖」、「2 ANIMATION INTERNATIONAL及
    圖」、「19 ANIMATION INTERNATIONAL及圖」授權商標貼紙
    達三十四萬二千張、不詳數量之仿冒「
    ,DORAEMON 小叮噹及圖」卡通貼紙；甲○○於印製上開授權
    貼紙及「,DORAEMON 小叮噹及圖」卡通貼紙後，
    並將仿冒之授權貼紙售予不特定客戶，供客戶黏貼在標有「
    ,DORAEMON 及圖」標籤吊牌，再將標籤吊牌裝訂
    在內褲、內衣等物，販賣給消費者，另將仿冒之「
    , DORAEMON小叮噹及圖」卡通貼紙及印章，售予不特定學
    生，同時將上述偽造之授權貼紙，對消費者主張行使，表彰
    為經授權之正品，與商標專用權人之正品相混淆，致生損害
    於小學館公司、國際影業公司、台巨公司及消費者。嗣於九
    十二年十一月七日下午二時許，為警持搜索票至上址搜索，
    並扣得仿冒「1 ANIMATION INTERNATIONAL及圖」八組、「2
    ANIMATION INTERNATIONAL及圖」一組、「19 ANIMATION
    INTERNATIONAL及圖」二組之授權商標貼紙（以上均附在警
    卷第十六頁至第二十五頁）及樣品工作簿四本、仿冒之「
    ,DORAEMON 小叮噹及圖」卡通貼紙八十張及具該商
    標圖樣之印章二枚、印刷版條四條等物。
二、案經小學館公司、國際影業公司及台巨公司訴由嘉義市警察
　　局第一分局報請臺灣嘉義地方法院檢察署檢察官偵查起訴。
    理  由
一、訊據被告甲○○對於上揭犯行除坦承有販賣部分有卡通圖樣
    之印章予學生外，其餘均矢口否認，辯稱：查扣的東西是乙
    ○○（已另案判決確定）託我們做的，他有拿貼紙及授權書
    給我們小姐看，說我們可以做，可以賣，伊是在九十年中開
    始做的，乙○○說大概三個月就會要一批，他託我們印製三
    十幾萬張，後來放在倉庫。小朋友那些貼紙，我們想說是小
    朋友自己要用的，印章不是我們做的，且只有一份或二份而
    已云云。惟查：
　(一)DORAEMON商標為告訴人小學館公司所有，而關於該商標圖樣
    之相關推廣、行銷及授權製造各類商品等事宜，在我國係獨
    家授權告訴人國際影業公司為之，國際影業公司為管理在我
    國之授權業務，遂將其公司英文名稱、標誌做為「ANIMATIO
    N INTERNATIONAL及圖」委由告訴人台巨公司以其名義註冊
    為商標，並印製使用該商標圖樣之貼紙作為「授權貼紙」之
    用，以統一供被授權廠商申請貼用，經貼用合法真正之授權
    貼紙者，始代表該DORAEMON系列商品為經告訴人國際影業公
    司合法授權。
　(二)本件證人乙○○雖證稱有拿授權書給被告店內的小姐看，並
    證稱：那個授權書本身是沒有說可以印，但是我故意說可以
    印等語（見本院卷第六十七頁），且被告亦辯稱乙○○有拿
    授權書給小姐看說可以印，伊才印云云。既然二人均稱事先
    有拿授權書給被告店內小姐看，惟證人乙○○及被告均無法
    指出是哪一位小姐，或該小姐之年籍資料，此顯然與常情有
    違，乙○○是否事先拿授權書給被告之店內小姐看，不無可
    疑，況被告供稱自七十八年間開始經營印刷事業（見九十二
    年度偵字第七四二四號偵查卷第六頁），至九十年止，已十
    餘年之營業經驗，其對於著名之商標往往知悉要查證有無經
    過註冊或授權，其未事先瞭解，即予付印，顯有違常情，且
    證人乙○○究竟將授權書以郵寄方式或親自拿給被告店內小
    姐看，在偵查及本院審理時前後證述不一（見九十二年度偵
    字第七四二四號第一七三頁及本院卷第六十八頁），其是否
    真有提出授權書給被告或其店內小姐看，不無疑問。
  (三)證人乙○○事後雖在偵查中提出製造委託證明書及經銷同意
    書各一紙，以證明確有經授權可委託被告製作DORAEMON圖樣
    之內衣褲，（見前開偵查卷第二二○頁及第二二一頁），然
    查該證明書及同意書，授權期限均自二○○一年一月一日起
    至二○○一年十二月三十一日止，而本件被告被查獲之樣品
    工作簿卻記載自八十九年五月間起被告即開始印製授權貼紙
    ，且前開證明書及同意書內容並無授權得製作授權貼紙，故
    被告辯稱有經授權一事，亦與事實不符，其擅自印製前開物
    品，並進而販賣，自足生損害於告訴人等及消費者。
  (四)此外，復有大興商標行營利事業登記證影本一紙、搜索扣押
　　筆錄一份、查獲照片三十幀、第00000000號及00
  　000000號「,DORAEMON 小叮噹及圖」商標
    註冊證影本各一份、第0000000號「ANIMATION
　　INTERNATIONAL及圖」商標註冊證影本一份、授權契約書影
  　本一份、偽造及仿冒之「1 ANIMATION INTERNATIONAL及圖
    」、「2 ANIMATION INTERNATIONAL及圖」、「19ANIMATION
    INTERNATIONAL及圖」授權商標貼紙影本在卷可稽，並有「
    大興商標行」樣品工作簿四本、仿冒之「
    ,DORAEMON 小叮噹及圖」卡通貼紙八十張及具該商標圖樣之
　　印章二枚扣案可佐。被告所辯顯係卸責之詞，不足採信，其
　　犯行堪以認定。
二、按被告行為後，商標法已於九十二年五月二十八日修正公布
    ，於同年十一月二十八日施行；其中關於仿冒商標及販賣仿
    冒商標商品行為之刑事處罰，分別由商標法第六十二條、第
    六十三條改列至同法第八十一條、第八十二條，惟刑度並未
    變更，依刑法第二條第一項前段，應適用裁判時之新法，即
    修正後商標法。核被告所為，係犯修正後商標法第八十一條
    第一款、第八十二條，及刑法第二百十六條、第二百二十條
    第一項及第二百十條之罪。被告所印製之仿冒授權貼紙，載
    有「ANIMATION INTERNATIONAL」字樣，係表彰經國際影業
    合法授權，且授權貼紙上之數字「1」、「2」及「19」，分
    別表示使用在不同種類衣物，屬刑法第二百二十條第一項之
    準文書；其偽造之低度行為，為行使之高度行為所吸收，不
    另論罪。被告先後多次仿冒商標、販賣仿冒商標商品及行使
    偽造私文書犯行，均時間緊接，方法相同，觸犯構成要件相
    同之罪，顯係基於概括犯意為之，為連續犯，依刑法第五十
    六條規定，均以一罪論，並加重其刑。其所犯上開三罪之間
    ，有方法結果之牽連關係，依刑法第五十五條之規定，應從
    較重之行使偽造私文書罪處斷。爰審酌被告仿冒及販賣之仿
    冒商品數量非少，行為嚴重侵害商標權人權益、破壞交易秩
    序，惟被告因前開商品實際獲利不多，且犯後非全無悔意，
    及無前案紀錄，有臺灣高等法院被告前案紀錄表在卷可按，
    暨犯後坦承部分犯行等一切情狀，量處如主文所示之刑，並
    諭知易科罰金之折算標準。扣案之偽造及仿冒之「1 ANIMAT
    ION INTERNATIONAL及圖」八組、「2 ANIMATION INTERNATI
    ONAL及圖」一組、「19ANIMATION INTERNATIONAL及圖」二
    組等授權商標貼紙影本、仿冒之「,DORAEMON 小
    叮噹及圖」卡通貼紙八十張及具該商標圖樣之印章二枚，均
    為仿冒商標商品，應依修正後之商標法第八十三條規定，不
    問屬於被告與否，均沒收之。又扣案之印刷版條四條、樣品
    工作簿四本雖非商標法第八十三條所應沒收之物，然前開物
    品為被告所有且供本件犯罪所用之物，業據被告供述在卷，
    應依刑法第三十八條第一項第二款，予以宣告沒收。
據上論斷，應依刑事訴訟法第二百九十九條第一項前段，商標法
第八十一條第一款、、第八十二條、第八十三條，刑法第二條第
一項前段、第十一條前段、第五十六條、第二百十六條、第二百
二十條第一項、第二百十條、第五十五條、第四十一條第一項前
段、第三十八條第一項第二款，罰金罰鍰提高標準條例第二條，
判決如主文。
本案經檢察官李志明到庭執行職務
中　　華　　民　　國　　94　　年　　11　　月　　25　　日
            刑事第三庭  審判長法　官　沈福財
以上正本證明與原本無異。      法  官  卓春慧
                              法  官  陳仁智
如不服本判決，應於判決送達後10日內，向本院提出上訴狀。
中　　華　　民　　國　　94　　年　　11　　月　　25　　日
                          　　書記官　李佳惠
附錄法條：
刑法第二百十條
偽造、變造私文書，足以生損害於公眾或他人者，處五年以下有
期徒刑。
刑法第二百十六條
行使第二百十條至第二百十五條之文書者，依偽造、變造文書或
登載不實事項或使登載不實事項之規定處斷。
刑法第二百二十條第一項
在紙上或物品上之文字、符號、圖畫、照像，依習慣或特約，足
以為表示其用意之證明者，關於本章及本章以外各罪，以文書論
。
商標法第八十一條
未得商標權人或團體商標權人同意，有下列情形之一者，處三
年以下有期徒刑、拘役或科或併科新臺幣二十萬元以下罰金：
  一　於同一商品或服務，使用相同之註冊商標或團體商標者。
  二　於類似之商品或服務，使用相同之註冊商標或團體商標，
      有致相關消費者混淆誤認之虞者。
  三　於同一或類似之商品或服務，使用近似於其註冊商標或團
      體商標之商標，有致相關消費者混淆誤認之虞者。
第八十二條
明知為前條商品而販賣、意圖販賣而陳列、輸出或輸入者，處一
年以下有期徒刑、拘役或科或併科新臺幣五萬元以下罰金。
第八十三條
犯前二條之罪所製造、販賣、陳列、輸出或輸入之商品，或所提
供於服務使用之物品或文書，不問屬於犯人與否，沒收之。
